【裁判字號】    89,訴,2503
【裁判日期】    900328
【裁判案由】    毒品危害防制條例
【裁判全文】
臺灣臺中地方法院刑事判決                        八十九年度訴字第二五三號
    公  訴  人  台灣台中地方法院檢察署檢察官
    被      告  丙○○
    指定辯護人  乙○○
    本院公設辯護人
右列被告因毒品危害防制條例案件，經檢察官提起公訴（八十九年度偵字第三七八五
號），本院判決如左：
    主  文
丙○○無罪。
    理  由
一、公訴意旨略以：被告丙○○於民國八十八年十二月間，向綽號阿坤之姓名年籍不
    詳男子購入毒品海洛因、安非他命，並意圖販賣而持有該毒品。嗣於八十八年十
    二月二十六日二十三時許，在台中縣梧棲鎮○○路○段二九一巷二十八號山多力
    汽車旅館前，甲○○欲向丙○○以新台幣（下同）二千元購買毒品時，一同為警
    查獲，並在甲○○身上扣得欲向丙○○購買毒品之現金二千元，及在丙○○身扣
    得海洛因二包重約二．四公克、安非他命三包重約三．三公克，因認被告涉犯毒
    品危害防制條例第五條之意圖販賣而持有第一級毒品海洛因罪嫌及同條第二項之
  意圖販賣而持有第二級毒品安非他命罪嫌云云。
二、按犯罪事實應依證據認定之，無證據不得推定其犯罪事實，刑事訴訟法第一百五
    十四條定有明文。次按認定不利於被告之事實，須依積極證據，苟積極證據不足
    為不利於被告事實之認定時，即應為有利於被告之認定，更不必有何有利之證據
    。又利用非共同被告之共犯之自白或其他不利於己之陳述，為認定被告犯罪之證
    據，不特利用被告自己之自白作為其犯罪之證明，同有自白虛偽之危險，亦不免
    有嫁禍於被告而為虛偽供述之危險。故就刑事訴訟法第一百五十六條第二項之立
    法意旨觀之，非共同被告之共犯之自白或其他不利於己之陳述，固得作為認定被
    告犯罪之證據，但不得作為有罪判決之唯一證據，仍應調查其他必要之證據，以
    察其是否與事實相符，亦即仍須有補強證據以擔保該共犯自白之真實性，始得採
    為斷罪之依據，並非絕對可由法院自由判斷該共犯之自白或不利於己之陳述之證
    明力。若不對調查，而專憑此項供述為被告犯罪事實之認定，即與上開規定有違
    。最高法院三十年上字第八一六號判例及八十七年台上字第三四七二號判決意旨
    ，可資參照。
三、本件公訴人認被告涉犯毒品危害防制條例第五條第一項意圖販賣而持有第一級毒
    品海洛因及意圖販賣而持有第二級毒品安非他命罪嫌，無非以「右揭事實業據台
    中縣警察局清水分局梧棲分駐所員警白皓元於八十九年五月四日本署偵訊時結證
    在卷，此核與共同被告甲○○於八十八年十二月二十七日警訊中証述相符，且查
    獲時當場在丙○○身上扣得海洛因二包重約二．四公克、安非他命三包重約三．
    三公克，是被告空言否認不法，及所辯顯然為卸責之詞，不足採信」為其論據。
四、訊據被告丙○○堅決否認上開犯行，辯稱：警察機關查獲之毒品係供其自己施用
    ，並非意圖販賣而持有等語。經查：
（一）查獲本案之警員白皓元於本院審理結證稱：「（經過情形如何？）我們先抓到
      甲○○後，才抓到被告，我們當初是要查有無大陸女子前來賣淫，我們發現甲
      ○○車子可疑，當時我們是在盤查甲○○，甲○○說是要等朋友，被告從巷子
      出來時，在二、三十公尺時有看到我們，被告看到我們就逃，我們那時沒有穿
      制服，我們組長就去抓被告，有在被告身上查獲毒品，在警訊筆錄時甲○○有
      說有向被告買一次毒品，今天還要來買一次，再作警訊筆錄時被告和甲○○有
      隔離訊問，甲○○筆錄是由我製作，全在自由意思下所作，沒有不法取供。」
      （本院八十九年十一月二十一日審判筆錄）。是以，警察機關係查獲被告丙○
      ○持有毒品，甲○○攜帶二千元現金，再依甲○○之供述而以意圖販賣持有毒
      品之罪嫌逮捕被告。然此僅能證明被告持有毒品，而其是否意圖販賣而持有，
      自難遽以認定。
（二）甲○○於警訊中供稱：「（警方當場在丙○○身上查獲海洛因一．五、０．九
      公克及安非他命一．三、一．三、０．七公克及新台幣二千元是何人所有？）
      海洛因及安非他命是丙○○的。新台幣二千元是我所有正要向丙○○購買海洛
      因。」、「（你要向丙○○購買海洛因是如何聯絡？在何地交易？每次購買多
      少？你總共向丙○○購買幾次？）我撥打行動電話0000－000000聯
      絡，再約今晚二十三時在梧棲鎮○○路○段二九一巷山多力汽車旅館前交易。
      我是向丙○○購買海洛因新台幣二千元。我向他購買一次。」（八十九年度偵
      字第三七八五號偵查卷第二十頁反面、第二十一頁）。於偵查中供稱：「（有
      無向顏某拿過安？海洛因？）均無，警方在我身上查到二千元，即說我要向顏
      某買毒品，我在八十八年九月十日戒治完畢出所。」（同上偵查卷三十六頁）
      。於本院審理時供稱：「當天晚上七、八點時我打電話給丙○○，叫他帶我去
      梧棲買一些海產，買兩千元的海產，因為我要將海產帶回大里市○○街○段十
      九巷十號四樓的家人，我們約好在山多利見面，那時我沒有看時間，所以我不
      知道時間為何，但是我快到丙○○他家時，我跟他講一下，他就會到了，他說
      他住在山多力附近，由於之前八十八年九月、十月間我在梧棲住將近一月，但
      工作只有三四天，做燒鐵棚工作，我是幫黃雨稻的工作，他的住址我不清楚。
      」（本院八十九年十一月七日審判筆錄）。甲○○所供是否向被告購買毒品海
      洛因，必非全然一致而有瑕疵，其真實性如何，已非無疑義。況甲○○於警訊
      中係供稱欲向被告丙○○購買毒品海洛因，然警察機關查獲被告丙○○持有毒
      品海洛因及安非他命，公訴人起訴被告丙○○意圖販賣而持有毒品海洛因及安
      非他命，亦與警察機關查獲之實際情形有別。參照最高法院上開判決意旨所示
      ，自難以甲○○其後不一而有瑕疵之供述，而認被告顏慶嘉係意圖販賣而持有
      毒品海洛因及安非他命。
（三）再者，被告於經警查獲當日因施用毒品犯行，由本院以八十八年度毒聲字第七
      五五四號裁定送觀察處所觀察勒戒，此有裁定書附卷可憑。足見被告辯稱扣案
      之毒品係供其施用一節，並非無憑。
五、綜上所述，被告為警查獲當時，雖持有毒品海洛因及安非他命，然尚難以此證明
    被告係意圖販賣而持有，又證人甲○○對於是否向被告購買毒品一節，所供前後
    不一而有瑕疵，亦不得憑此認為被告意圖販賣而持有毒品。此外，復查無其他積
    極證據足資證明被告有意圖販賣而持有毒品海洛因及安非他命之犯行，不能證明
    被告犯罪，揆諸前開法條及判例意旨，自應諭知無罪之判決。
據上論斷，應依刑事訴訟法第三百零一條第一項，判決如主文。
中      華      民      國      九十      年      三      月    二十八  日
                                        法  官  林  三  元
右正本證明與原本無異。
如不服本判決，應於送達後十日內向本院提出上訴狀 （須附繕本） ，上訴於台灣高
等法院台中分院。
                                        書記官
中      華      民      國      九十      年      三      月    二十八  日


司法院資訊處製作；財團法人民間司法改革基金會備份。
